臺灣彰化地方法院刑事判決　　　　　　　100年度訴字第261號
公　訴　人　臺灣彰化地方法院檢察署檢察官
被　　　告　白豈彰
選任辯護人　陳政麟律師
被　　　告　陳俊孝
上　一　人
選任辯護人　周瑞鎧律師
上列被告因違反毒品危害防制條例案件，經檢察官提起公訴（10
0 年度偵字第496、777、857 號），本院判決如下：
    主  文
白豈彰販賣第二級毒品，處有期徒刑參年捌月。未扣案販賣第二
級毒品所得新臺幣壹仟元沒收，如全部或一部不能沒收時，以其
財產抵償之。扣案之行動電話壹支（含門號0000000000號SIM 卡
壹張）沒收。
陳俊孝犯如附表所示之罪，均累犯，各處如附表所示之刑。應執
行有期徒刑拾柒年，未扣案販賣毒品所得計新臺幣肆仟元沒收，
如全部或一部不能沒收時，以其財產抵償之。未扣案之門號0000
000000號SIM 卡壹張沒收，如全部不能沒收時，追徵其價額。
    犯罪事實
一、前科紀錄
（一）白豈彰前於民國99年間，因持有第一級毒品罪，經臺灣臺
      南地方法院於99年2 月3 日以99年度簡字第292 號判決判
      處有期徒刑2 月後確定，原於99年7 月26日易科罰金執行
      完畢；復於同日因施用毒品案件，經本院以99年度易字第
      129 號判決判處有期徒刑3 月確定，上開二案件因符合合
      併定應執行刑之要件，仍待檢察官聲請定應執行刑，故應
      屬均未執行完畢（本案因而不構成累犯）。
（二）陳俊孝前於93年間，因違反槍砲彈藥刀械管制條例、施用
      第一級毒品案件，分別經本院以93年度訴字第329 號、93
      年度訴字第400 號判決判處有期徒刑1 年8 月及罰金10萬
      元、1 年確定，有期徒刑部分並經本院以94年度聲字第32
      9 號裁定定應執行刑為有期徒刑2 年6 月確定（第1 案）
      ；又因施用第一級、第二級毒品案件，經本院以93年度訴
      字第997 號判決分別判處有期徒刑1 年2 月、8 月，定應
      執行刑為有期徒刑1 年8 月確定，嗣經本院以96年度聲減
      字第2221號裁定減刑為有期徒刑7 月、4 月及定應執行刑
      為有期徒刑10月確定（第2 案），上開案件與罰金10萬元
      易服勞役部分接續執行，於97年2 月1 日因罰金繳清而執
      行完畢（本案因而構成累犯）。
二、白豈彰仍不知悔改，明知甲基安非他命為毒品危害防制條例
    第2 條第2 項第2 款所列管之第二級毒品，不得非法持有、
    販賣，仍基於販賣第二級毒品甲基安非他命以營利之犯意，
    以其所有之0000000000號行動電話（另案查扣於臺灣彰化地
    方法院檢察署以99年度偵字第10751 號案件中，後由本院以
    99年度訴字第1674號案件審理終結）作為聯繫交易毒品事宜
    之工具。嗣於99年10月24日中午12時28分、31分許，陳俊孝
    先後以其所持用之0000000000號行動電話撥打白豈彰所持用
    之上開0000000000號行動電話聯絡購買第二級毒品甲基安非
    他命事宜，雙方約定後，白豈彰即於同日中午12時40分許，
    在其位於彰化縣彰化市○○路○段49巷19號住處前之公園涼
    亭內，將價值新臺幣（下同）1 千元之第二級毒品甲基安非
    他命1 包交付與陳俊孝，並從上開販出毒品中抽取一定比率
    供己施用以圖利，以此方式販售上開甲基安非他命予陳俊孝
    1 次。
三、陳俊孝亦不知悔改，明知海洛因及甲基安非他命分別為毒品
    危害防制條例第2 條第2 項第1 款、第2 款所列管之第一、
    二級毒品，均不得非法持有、販賣，仍基於販賣第一級毒品
    海洛因以營利之犯意，以向其兄陳俊呈借用之行動電話（內
    插用陳俊孝自己所有之門號0000000000號SIM 卡）作為聯繫
    交易毒品事宜之工具，於如附表編號1 、2 所示之時間、地
    點，以如附表編號1 、2 所示高於進價之價格，販賣如附表
    編號1 、2 所示之第一級毒品海洛因予如附表編號1 、2 所
    示之陳錫宜，而獲取價差為利潤。另基於販賣第二級毒品甲
    基安非他命以營利之犯意，同樣以其所有之00000000 00 號
    行動電話作為聯繫交易毒品事宜之工具，於如附表編號3所
    示之時間、地點，以如附表編號3 所示高於進價之價格，販
    賣如附表編號3 所示之第二級毒品甲基安非他命予如附表編
    號3 所示之黃志煒，而獲取價差為利潤。
四、嗣經彰化縣警察局鹿港分局報請臺灣彰化地方法院檢察署檢
    察官指揮偵辦，並依法向本院聲請對白豈彰、陳俊孝實施通
    訊監察，並先後提訊白豈彰、陳俊孝到庭訊問後，始循線查
    悉上情。
五、案經彰化縣警察局鹿港分局報請臺灣彰化地方法院檢察署檢
    察官偵查起訴。
    理    由
壹、證據能力部分：
一、按被告以外之人於審判外之陳述，雖不符前4 條之規定，而
    經當事人於審判程序同意作為證據，法院審酌該言詞陳述或
    書面陳述作成時之情況，認為適當者，亦得為證據；當事人
    、代理人或辯護人於法院調查證據時，知有第159 條第1 項
    不得為證據之情形，而未於言詞辯論終結前聲明異議者，視
    為有前項之同意，刑事訴訟法第159 條之5 定有明文。本案
    下列其餘引為證據之證人言詞及書面陳述，檢察官、被告及
    其辯護人均不爭執其證據能力，且以之作為證據並無不當，
    依上揭法條之規定，自均有證據能力。
二、按電話監聽譯文（通訊監察譯文），僅屬依據監聽錄音結果
    予以翻譯之文字，固具文書證據之外觀，但實際上仍應認監
    聽所得之錄音帶，始屬調查犯罪所得之證物，乃刑事訴訟法
    第165 條之1 第2 項所稱之新科技證物，如其蒐證程序合法
    ，且當事人已承認監聽錄音譯文之內容屬實，或對於該譯文
    內容並無爭執，而法院復已就該譯文依法踐行調查證據程序
    者，該監聽錄音之譯文即與播放錄音有同等價值，自有證據
    能力，最高法院98年度臺上字第527 號判決意旨、95年度臺
    上字第295 號、94年度臺上字第4665號判決意旨可資參照。
    查本件卷附之通訊監察譯文，係警員依據本院核發之通訊監
    察書，於核准通訊監察期間內，對被告二人所使用之行動電
    話進行通訊監察等情，有通訊監察書、通訊監察譯文在卷可
    佐（見臺灣彰化地方法院檢察署100 年度偵字第777 號卷第
    13頁、同署100 年度偵字第496 號卷第14-15 頁、本院卷第
    125 、126 頁、129 頁背面），且被告所涉犯毒品危害防制
    條例第4 條第1 項等罪，亦據上開通訊監察書所載明，係符
    通訊保障及監察法第5 條第1 項第1 款之規定，且該等犯罪
    類型之犯罪過程多係透過電話通聯進行聯繫，危害社會秩序
    情節重大，而有相當理由可信犯罪嫌疑人之通訊內容要與涉
    案情節有關，且難以其他方法蒐集或調查證據者，又監聽過
    程中尚查無任何不法或不當侵害人權保障之情事，自屬符合
    通訊保障及監察法第5 條第1 項第1 款、第2 項之規定，核
    係依法所為之監聽，尚無不法取證情事或違背法定程序之處
    。從而，上開通訊監察既係依法定程序所為，則基於該通訊
    監察所取得之監聽電話錄音暨被告及其選任辯護人等對司法
    警察依據該監聽電話錄音而製作之通訊監察紀錄譯文不爭執
    部分，因其取得程序並無違法，通訊監察過程既已符合法定
    程序，即非傳聞，既均係合法取得之證據，而具證據能力。
三、本案非供述證據均具證據能力之說明
（一）按關於非供述證據之物證，或以科學、機械之方式，對於
      當時狀況所為忠實且正確之記錄，性質上並非供述證據，
      均應無傳聞法則規定之適用；如該非供述證據非出於違法
      取得，並以依法踐行調查程序，即不能謂無證據能力（最
      高法院97年度臺上字第1401號、6153、3854號判決可資參
      照）。
（二）本案下揭引用之非供述證據，均經本院依法踐行調查證據
      程序，而檢察官及被告、辯護人均不爭執各該證據之證據
      能力，且亦查無依法應排除其證據能力之情形，是後述所
      引用證據之證據能力均無疑義，合先敘明。
貳、認定犯罪事實所憑之證據及理由
一、被告白豈彰部分
    前揭事實，業據被告白豈彰於警詢及偵審中坦承不諱（見臺
    灣彰化地方法院檢察署100 年度偵字第496 號卷第32、107
    頁背面，本院卷第103 、235 頁背面），核與證人即同案被
    告陳俊孝於警詢及偵查中證述之情節相合（見同上偵查卷第
    21頁背面、70頁），並有本院核發之通訊監察書、通訊監察
    譯文在卷為憑（見同上檢察署100 年度偵字第777 號卷第13
    -14 頁，本院卷第129 頁背面），堪認被告白豈彰之自白與
    事實相符，足以採信，本案事證明確，被告白豈彰之犯行堪
    以認定，應依法論科。
二、被告陳俊孝部分
（一）訊據被告陳俊孝固坦承以所有門號0000000000號行動電話
      作為對外聯絡工具，並有於附表編號1 、2 、3 所示時間
      ，將如附表編號1 、2 、3 所示價格之毒品海洛因、甲基
      安非他命交付予陳錫宜、黃志煒，惟矢口否認有何販賣第
      一級毒品海洛因予附表編號1 、2 所示之陳錫宜、販賣第
      二級毒品甲基安非他命予附表編號3 之黃志煒之犯行，辯
      稱：於附表編號1 、2 所示時間，伊有幫陳錫宜拿毒品，
      但不是販賣，毒品不是伊自己的，伊還要出去拿，是陳錫
      宜載伊出去拿，拿了之後伊再拿給陳錫宜，伊有跟陳錫宜
      說伊沒有在賣，伊沒有賺陳錫宜的錢，也沒有獲得什麼好
      處。於附表編號3 所示時地，伊有去拿毒品回來給黃志煒
      ，但伊沒有賺錢，也沒有從中抽取毒品。伊幫陳錫宜、黃
      志煒拿毒品回來沒有賺錢，因為都是朋友純粹跑腿，而伊
      本身也吸毒，知道毒癮發作的痛苦，且幫忙拿的毒品數量
      也很少，根本沒有想要賺云云。
（二）經查：
   (1)如附表編號1 、2 所示販賣第一級毒品海洛因之犯行（購
      毒者陳錫宜）：
    1.此部分犯罪事實業據證人陳錫宜於警詢中證稱：伊有施用
      第一級毒品海洛因。於99年10月24日18時20分許，我前往
      陳俊孝住處與他交易毒品，購買1000元之海洛因，我不知
      道正確重量，只有1 小包毒品。99年10月25日通訊聯絡後
      30分左右，我即到達陳俊孝住處交易毒品等語（見同上檢
      察署100 年度偵字第496 號卷第47頁及背面）。於偵查中
      結證稱：0000000000號電話是我自己使用的。（問：【提
      示99年10月24日下午5 時53分37秒通聯譯文】，這是使用
      的0000000000號與陳俊孝所使用的0000000000的譯文，內
      容為何，是否為購買毒品的譯文？）是，警方有播放錄音
      檔給我聽，聲音是我自己的聲音沒錯，這一通是在說要向
      陳俊孝購買毒品海洛因，我們是約定在下午6 時20分左右
      到陳俊孝的住處彰化縣彰化市○○街住處裡，我向陳俊孝
      購買了1000元的毒品海洛因，我有將錢拿給他，他有拿一
      小包的海洛因給我，我是自己一個過去的，陳俊孝家裡就
      只有他一個人而已。（問：是否會認錯？）不會，我很確
      定，我與他認識很多年了。（問：【提示99年10月25日上
      午6 時31分51秒、上午7 時3 秒等二通譯文】，這是使用
      的0000000000號與陳俊孝所使用的0000000000的譯文，內
      容為何，是否為購買毒品的譯文？）這一次也是有購買毒
      品海洛因，警方有播放錄音檔給我聽，我是於當日的上午
      7 時30分左右抵達陳俊孝彰化縣彰化市○○街的住處，我
      這一次也是購買了1000元的毒品海洛因，我們也是一手交
      錢一手交貨。（問：譯文「西瓜」是指何意？）海洛因等
      語明確（見同上偵查卷第101 、102 頁）。並與99年10月
      24日17時53分37秒、99年10月25日6 時31分51秒及7 時3
      秒，證人陳錫宜與被告陳俊孝所持用之門號0000000000號
      行動電話通訊監察譯文所示之3 通通訊內容相符（見本院
      卷第126 頁），足徵證人陳錫宜證述確與被告陳俊孝交易
      海洛因之情節尚非憑空虛捏，況證人陳錫宜亦有施用毒品
      海洛因之惡習，除據證人陳錫宜為上開陳明在卷外，亦有
      陳錫宜之臺灣高等法院被告前案紀錄表附卷為憑（見本院
      卷第145-150 頁），堪信屬實。
    2.被告陳俊孝雖以前詞置辯，且證人陳錫宜於本院審理中亦
      附合其詞而改證稱：伊二次均是打電話予被告陳俊孝後，
      開車前往被告陳俊孝位於彰化縣彰化市○○街住處，向被
      告陳俊孝表明要拿毒品，並交付1 千元與被告陳俊孝，被
      告陳俊孝即請伊開車搭載其前往某汽車旅館附近，由被告
      陳俊孝單獨下車至不詳處所購買第一級毒品海洛因，嗣於
      伊駕車搭載被告陳俊孝返回上開住處後，被告陳俊孝再直
      接自身上取出第一級毒品海洛因1 包交付予伊等語（見本
      院卷第175 頁背面至185 頁背面）。然證人陳錫宜迭自警
      、偵訊中未曾陳稱係駕車搭載被告陳俊孝一同外出、由被
      告陳俊孝代為向毒品上游購買一情，其所供迥異於其警、
      偵訊之證述，已有可疑；且觀諸證人陳錫宜上揭證述，就
      有關被告陳俊孝究竟以多少價格購得多少數量之毒品、是
      否確實將證人陳錫宜交付之1 千元向毒品上游購得毒品後
      直接轉交證人陳錫宜等節，均無法證實，當時被告陳俊孝
      是否僅為代購毒品轉交，顯有疑問。又依證人陳錫宜上揭
      於本院審理時證稱：被告陳俊孝係於返回住處後方交付毒
      品海洛因予伊一語觀之，被告陳俊孝既僅代購毒品，何以
      不在購得後旋即交付予證人陳錫宜，以明自己確實未賺取
      分文，純粹基於友誼代為跑腿，反而直待返回住處後，始
      將毒品交付予證人陳錫宜，此舉尚與常理有悖。況被告陳
      俊孝於偵查中供稱：此二次均係由證人陳錫宜開車載其去
      向同案被告白豈彰購買後，再轉予證人陳錫宜等語（見同
      上100 年度偵字第49 6號卷第66頁），然同案被告白豈彰
      未曾提供第一級毒品海洛因予被告陳俊孝，此為證人即同
      案被告白豈彰迭於偵查中及本院審理時供證明白（見同上
      100 年度偵字第49 6號卷第10 8頁，本院卷第187 頁背面
      、189 頁），被告陳俊孝上開所辯顯無所據，益徵證人陳
      錫宜於本院審理時所為上揭證述之可疑。再參以證人陳錫
      宜與被告陳俊孝雖為高職同學，相識已久，然不常往來，
      已為證人陳錫宜、被告陳俊孝分別於本院審理時陳稱屬實
      （見本院卷第181 頁及背面、236 頁背面），則證人陳錫
      宜既與被告陳俊孝無特別交情，又不常往來，可見交情不
      深，以毒品海洛因物稀價昂，且係政府懸為禁令、嚴加取
      締之違禁物，若交付毒品之過程無利可圖，被告陳俊孝何
      以甘冒遭查獲送辦之危險，專程為證人陳錫宜代購第一級
      毒品海洛因供證人陳錫宜施用，是證人陳錫宜此部分所言
      亦與事理有所相違。再參酌證人陳錫宜於警詢、偵查時，
      為案發之初，較無來自被告陳俊孝同庭在場之壓力，而為
      不實證言之風險，或事後串謀而故為迴護被告之機會等情
      以觀，足認證人陳錫宜於本院審理中翻異前詞，應屬事後
      迴護被告陳俊孝之詞，難以採信，被告陳俊孝前開辯解，
      亦係卸責之詞，難以憑採。
    3.另被告陳俊孝既自警詢、偵訊至本院審理中，均一再否認
      有如附表編號1 、2 所示販賣海洛因犯行，亦無法查知其
      原先取得毒品之價額，是無從查知其具體販入、賣出之實
      際利得金額。然按販賣第一級毒品海洛因係違法行為，非
      可公然為之，而海洛因亦無公定價格，係可任意分裝增減
      分量，且每次買賣之價格、數量，亦隨時依雙方之關係深
      淺、資力、需求量、對行情之認知、來源是否充裕、查緝
      是否嚴緊、購買者被查獲時供述購買對象之可能風險之評
      估等因素，而異其標準，機動調整，非可一概論之。從而
      販賣之利得，除非經行為人詳細供出所販賣之毒品之進價
      及售價，且數量俱臻明確外，實難察得其交易實情，然販
      賣者從價差或量差中牟利，方式雖異，惟其販賣行為在意
      圖營利則屬同一。從而，舉凡有償交易，除足以反證其確
      係另基於某種非圖利本意之關係外，通常尚難因無法查悉
      其精確之販入價格，作為是否高價賣出之比較，諉以無營
      利之意思而阻卻販賣犯行之追訴。被告陳俊孝與證人陳錫
      宜間並非至親密友，已如前述，倘非有利可圖，自無平白
      甘冒觸犯重罪之風險而特意交付海洛因予該購毒者之理，
      足認被告陳俊孝主觀上確有營利之意圖甚明。
    4.此外，復有門號0000000000號行動電話資料查詢（見本院
      卷第135頁）及通訊監察書在卷可參（見同上偵查卷第14
      、15頁）。
   (2)如附表編號3 所示販賣第二級毒品甲基安非他命犯行（購
      毒者黃志煒）：
    1.此部分犯罪事實業據證人黃志煒於警詢中證稱：伊有施用
      第二級毒品甲基安非他命。我跟陳俊孝於99年11月6 日2
      時許，跟他相約在彰化市○○街325 巷內交易第二級毒品
      甲基安非他命，我一共跟他購買2000元1 小包第二級毒品
      甲基安非他命；我於99年11月6 日跟他購買第二級毒品甲
      基安非他命，我後來放在我房間，一直到12月初，幾號我
      忘記了，我因失業壓力，才把那一小包第二級毒品甲基安
      非他命吸完等語（見同上100 年度偵字第496 號卷第43頁
      ）。於偵查中結證稱：（問：0000000000是否為你的電話
      號？）是。是從97年5 月份開始申請使用，是用我的名義
      申請，大部分都是我自己在使用的，偶爾也會借給他人使
      用。（問：【提示99年11月6 日凌晨1 時24分26秒、1 時
      47分59秒二通譯文】，這是使用的0000000000號與陳俊孝
      所使用的0000000000的譯文，內容為何，是否為購買毒品
      的譯文？）是，警方有播放錄音檔給我聽，這一通是在說
      要向陳俊孝購買毒品安非他命，地點是在陳俊孝的住處彰
      化縣彰化市○○街附近的巷內，我向陳俊孝購買了2000元
      的毒品安非他命，我有將錢拿給他，他有拿一小包的安非
      他命給我，大約是可以使用2次左右，時間是在11月6日凌
      晨2 時許見到面的。陳俊孝是他一人自己前來。（問：是
      否會認錯？）不會，我很確定，我與他認識十幾年了等語
      （見同上偵查卷第82-83 頁）。於本院審理時結稱：（剛
      才出去外面的那位被告陳俊孝你認識嗎？）認識，認識一
      、二十年了。（問：你跟陳俊孝的關係如何？）還算很好
      。（問：請問你99年11月6 日那一天，通聯紀錄是在那一
      天，你那天凌晨打電話給陳俊孝作什麼？）拿毒品。（問
      ：你要跟他購買安非他命的時候，你是直接跟他講你要跟
      他買嗎？）沒有，我本來是叫他出來說我要找他，然後他
      就說我要還他錢，我就順著他的話意。（問：他有沒有跟
      你提到他那邊沒有毒品？）他都沒有提到。（問：他有無
      跟你提到他毒品還需要跟人家拿？）沒有。（問：你跟陳
      俊孝買過幾次？）1 次，就是這一次。（為何沒有再找他
      買？）因為那個東西我就放著沒有吸食，到12月5 日才吸
      食等語明確（見本院卷第239 頁背面、240 頁背面、241
      、242 頁），並與99年11月6 日凌晨1 時24分26秒許、1
      時47分59秒，證人黃志煒與被告陳俊孝所持用之門號0000
      000000號行動電話通訊監察譯文所示之2 通通訊內容相符
      （見本院卷第125 頁），足徵證人黃志煒證述確與被告陳
      俊孝交易甲基安非他命之情節並非憑空捏造，況證人黃志
      煒有施用毒品甲基安非他命之惡習，業據證人黃志煒陳明
      在卷，亦有黃志煒之臺灣高等法院被告前案紀錄表附卷為
      憑（見本院卷第151-155 頁），可信其所述為真實。
    2.被告陳俊孝雖辯稱：僅係基於朋友之誼，代為購買毒品，
      並未賺取任何金錢利潤或分得任何好處云云。然參以證人
      黃志煒與被告陳俊孝雖認識已久，惟平常未為往來，此情
      為被告陳俊孝於本院審理時陳稱屬實（見本院卷第236 頁
      背面），則證人黃志煒既與被告陳俊孝交情不深，被告陳
      俊孝豈會甘冒遭查獲重罪之風險，未賺取分文，專程為證
      人黃志煒代購毒品。況依上開證人黃志煒與被告陳俊孝之
      2 通通聯譯文可知，證人黃志煒打電話找被告陳俊孝時，
      被告陳俊孝表示其父正酒醉在家吵鬧不休，明顯不欲外出
      ，詎證人黃志煒以暗語表示要2 千元毒品後，被告陳俊孝
      即改口等一下外出見面，有上開譯文可考。倘若被告陳俊
      孝僅單純為證人黃志煒代購毒品，無利可圖，何以在聽聞
      證人黃志煒係要拿取2 千元之毒品後，一改欲照料酒醉吵
      鬧之父而不欲外出之初衷，旋答應外出見面，可見被告陳
      俊孝前開辯解之悖於常情，顯不足採信。
    3.被告既自警詢、偵訊至本院審理中，均一再否認有販賣甲
      基安非他命犯行，亦無法查知其原先取得毒品之價額，是
      無從查知其具體販入、賣出之實際利得金額。然按販賣第
      二級毒品甲基安非他命係違法行為，非可公然為之，而甲
      基安非他命亦無公定價格，係可任意分裝增減分量，且每
      次買賣之價格、數量，亦隨時依雙方之關係深淺、資力、
      需求量、對行情之認知、來源是否充裕、查緝是否嚴緊、
      購買者被查獲時供述購買對象之可能風險之評估等因素，
      而異其標準，機動調整，非可一概論之。從而販賣之利得
      ，除非經行為人詳細供出各次所販賣之毒品之進價及售價
      ，且數量俱臻明確外，實難察得其交易實情，然販賣者從
      價差或量差中牟利，方式雖異，惟其販賣行為在意圖營利
      則屬同一。從而，舉凡有償交易，除足以反證其確係另基
      於某種非圖利本意之關係外，通常尚難因無法查悉其精確
      之販入價格，作為是否高價賣出之比較，諉以無營利之意
      思而阻卻販賣犯行之追訴。被告與證人黃志煒並非至親，
      倘非有利可圖，自無平白甘冒觸犯重罪之風險而特意前往
      約定地點交付甲基安非他命予該購毒者之理，足認被告主
      觀上確有營利之意圖甚明。
    4.此外，復有門號0000000000號行動電話資料查詢（見本院
      卷第135頁）及通訊監察書在卷可參（見同上偵查卷第14
      、15頁）。
（三）綜上所述，本件事證明確，被告犯行均堪以認定。
參、論罪科刑理由：
一、按海洛因、甲基安非他命分別為毒品危害防制條例第2條第2
    項第1款、第2款所列管之第一級、第二級毒品，不得非法持
    有、販賣。是核被告白豈彰所為，係犯毒品危害防制條例第
    4條第2項之販賣第二級毒品罪。被告陳俊孝如附表編號1、2
    所示所為，係犯毒品危害防制條例第4條第1項販賣第一級毒
    品罪；就附表編號3 所示所為，係犯毒品危害防制條例第4
    條第2 項之販賣第二級毒品罪。又被告二人先後為販賣而分
    別持有海洛因、甲基安非他命之低度行為，應各為販賣之高
    度行為所吸收，均不另論罪。
二、按刑法於94年2 月2 日修正公布，刪除第56條連續犯之規定
    ，自95年7 月1 日施行。而基於概括之犯意，連續數販賣毒
    品之行為，於刑法修正刪除連續犯規定之前，均依連續犯論
    以一罪。此次刑法第56條修正理由之說明，謂「對繼續犯同
    一罪名之罪者，均適用連續犯之規定論處，不無鼓勵犯罪之
    嫌，亦使國家刑罰權之行使發生不合理之現象」、「基於連
    續犯原為數罪之本質及刑罰公平原則之考量，爰刪除有關連
    續犯之規定」等語即係將本應各自獨立評價之數罪，回歸本
    來即應賦予複數法律效果之原貌。而所謂集合犯是指立法者
    所制定之犯罪構成要件中，本就預定有數個同種類之行為將
    反覆實行之犯罪而言，將各自實現犯罪構成要件之反覆多數
    行為，解釋為集合犯，而論以一罪。是以對於集合犯，必須
    從嚴解釋，以符合立法本旨。觀諸毒品危害防制條例所定之
    販賣毒品罪之構成要件文義，實無從認定立法者本即預定該
    犯罪之本質，必有數個同種類行為而反覆實行之集合犯行，
    毒品販賣之行為，本質上亦非必然具有複次性，立法者亦無
    兼包含攝、聚多成一之擬制意思，社會通念尤難容忍一再違
    犯，司法實務採行數罪併罰，已成定論，故販賣毒品罪，難
    認係集合犯（最高法院98年度臺上字第3582、3391、2831、
    2520 號 判決意旨可資參照）。是被告陳俊孝所犯上開如附
    表編號1 、2 、3 所示之三罪間，犯意有別，行為互殊，應
    予分論併罰。
三、被告陳俊孝有犯罪事實欄所載論罪科刑執行紀錄，有臺灣高
    等法院被告前案紀錄表各1 份附卷可稽，被告陳俊孝於受有
    期徒刑之執行完畢後，5 年內故意再犯本件所示有期徒刑以
    上之罪，均為累犯，應依刑法第47條第1 項之規定，分別加
    重其刑。惟販賣第一級毒品罪之法定刑為死刑或無期徒刑部
    分，及販賣第二級毒品罪之法定刑為無期徒刑部分，依刑法
    第64條第1 項、第65條第1 項規定，不得加重。復查，被告
    白豈彰前於98年11月9 日因持有毒品案件，經臺灣臺南地方
    法院以99年度簡字第292 號判決判處有期徒刑2 月確定，原
    於99年7 月6 日易科罰金執行完畢；復於同日因施用毒品案
    件，經本院以99年度易字第129 號判決判處有期徒刑3 月確
    定，有臺灣高等法院被告前案紀錄表及各該判決等件在卷可
    稽，是被告白豈彰前開案件因符合合併定應執行刑之要件，
    仍待檢察官聲請定應執行刑，前開持有案件即難謂已執行完
    畢而得依累犯之規定加重其刑，併此敘明。
四、又被告白豈彰就本件犯罪，在偵查及審判中均自白其犯罪，
    有其之警、偵訊及本院審理筆錄在卷可參，爰就其本件所犯
    販賣毒品犯行，依毒品危害防制條例第17條第2 項之規定減
    輕其刑。
五、再按刑之量定，為求個案裁判之妥當性，法律固賦予法院裁
    量權，但此項裁量權之行使，除應依刑法第57條規定，審酌
    行為人及其行為等一切情狀，為整體之評價，並應顧及比例
    原則與平等原則，使罪刑均衡，輕重得宜，以契合社會之法
    律感情。又刑法第59條規定犯罪之情狀可憫恕者，得酌量減
    輕其刑，其所謂「犯罪之情狀」，與同法第57條規定科刑時
    應審酌之一切情狀，並非有截然不同之領域，於裁判上酌減
    其刑時，應就犯罪一切情狀（包括第57條所列舉之10款事項
    ），予以全盤考量，審酌其犯罪有無可憫恕之事由（即有無
    特殊之原因與環境，在客觀上足以引起一般同情，以及宣告
    法定最低度刑，是否猶嫌過重等等），以為判斷（參照最高
    法院95年度臺上字第6157號判決) 。毒品危害防制條例第4
    條第1 項，其法定刑為死刑、無期徒刑，別無其他自由刑之
    規定，刑度可謂重大。然同為販賣第一級毒品之人，其原因
    動機不一，犯罪情節未必盡同，或有大盤毒梟者，亦有中、
    小盤之分，甚或僅止於吸毒者友儕間為求互通有無之有償轉
    讓者亦有之，其販賣行為所造成危害社會之程度自屬有異，
    法律科處此類犯罪，所設之法定最低本刑卻同為「死刑或無
    期徒刑；處無期徒刑者，得併科新臺幣1000萬元以下罰金」
    ，不可謂不重。於此情形，倘依其情狀處以有期徒刑，即足
    以懲儆，並可達防衛社會之目的者，自非不可依客觀之犯行
    與主觀之惡性二者加以考量其情狀，是否有可憫恕之處，適
    用刑法第59條之規定酌量減輕其刑，期使個案裁判之量刑，
    能斟酌至當，符合比例原則。被告陳俊孝販賣第一級毒品海
    洛因予他人之次數僅2 次，對象為1 人，販賣之金額共計2
    千元；是以被告陳俊孝實際販售之毒品海洛因數量，較諸販
    毒集團顯屬零星小額，其販售數量及販賣所得金額尚非鉅額
    ，且其僅係單純販賣交易毒品，並無施用強暴、脅迫之不法
    手段，更無向購買毒品之人積極催討交易款項，以其情節而
    論，其惡性尚不如專以販賣毒品維生之販毒集團重大，被告
    陳俊孝既非販賣毒品之大盤或中盤商，其販賣毒品之行為尚
    未造成無可彌補之鉅大危害。觀諸其造成社會整體侵害之程
    度尚非鉅大，犯罪情節尚非可與大盤毒梟者等同併論，倘一
    律處以法定刑最低本刑無期徒刑，難謂符合罪刑相當性及比
    例原則，更無從與大毒梟之惡行有所區隔，且無異鼓勵販毒
    之人，從事大量毒品之販賣，顯非毒品危害防制條例遏止毒
    品氾濫之立法本旨。從而，本院認被告陳俊孝所犯販賣第一
    級毒品罪之情狀在客觀上足以引起一般同情，即予宣告法定
    最低刑度無期徒刑，猶嫌過重且失之苛酷，本院依其客觀之
    犯行與主觀之惡性二者加以考量其犯罪情狀，就被告陳俊孝
    販賣第一級毒品之犯行，爰依刑法第59條之規定，減輕其刑
    。且因被告陳俊孝之刑有加重及減輕之事由，就法定刑為死
    刑、無期徒刑部分僅減輕其刑，罰金刑部分先加後減之。至
    於被告二人販賣第二級毒品部分，因其法定本刑為7 年以上
    有期徒刑，被告白豈彰更因偵審中自白而減輕其刑，故本院
    認此部分科處法定範圍內之刑度並無罪刑不相當或不符合比
    例之情形，故此部分不予以酌量減輕其刑，附此敘明。
六、爰審酌被告二人販賣毒品之對象、數量、金額；販賣毒品戕
    害他人健康，足使施用者導致精神障礙、性格異常，甚至造
    成生命危險之生理成癮性及心理依賴性，危害社會治安，惡
    性非輕，不思以正當途徑合法掙取金錢，圖以販賣毒品獲利
    ，且被告白豈彰自始坦承犯行，態度良好，被告陳俊孝矢口
    否認犯行，犯後態度非佳等一切情狀，各量處如主文所示之
    刑，並就被告陳俊孝部分定其應執行之刑。
七、末按犯毒品危害防制條例第4 條至第9 條、第12條、第13條
    或第14條第1 項、第2 項之罪者，其供犯罪所用或因犯罪所
    得之財物均沒收之，如全部或一部不能沒收時，追徵其價額
    或以其財產抵償之，毒品危害防制條例第19條第1 項定有明
    文。倘犯罪所得之財物為新臺幣時，因其本身即為我國現行
    貨幣價值之表示，固不發生追徵其價額之問題。惟其犯罪所
    得若為新臺幣以外之財物，而全部或一部不能沒收時，則應
    追徵其價額，使其繳納與原物相當之價額，方能達到沒收之
    目的，其供犯罪所用之物若為新臺幣以外之財物，而全部或
    一部不能沒收時，亦同（最高法院99年度台上字第662 號、
    98年度台上字第2083號判決意旨參照）。又毒品危害防制條
    例第19條第1 項規定，犯販賣毒品罪者，其犯罪所得之財物
    均沒收之，係採義務沒收主義。故販賣毒品所得之對價，不
    問其中成本若干，利潤多少，均應全部諭知沒收，貫徹政府
    查禁煙毒之決心，以符立法本旨（最高法院91年度台上字第
    2419 號 判決意旨參照）：
（一）被告白豈彰部分：
   (1)為警扣於另案（扣於臺灣彰化地方法院檢察署以99年度偵
      字第10751 號案件中，後由本院以99年度訴字第1674 號
      案件審理終結，有臺灣彰化地方法院檢察署扣押物品清單
      及被告白豈彰之臺灣高等法院被告前案紀錄表各1 份在卷
      為證，見本院卷第10、139 頁）之被告白豈彰當時持以聯
      絡販賣海洛因用之0000000000號行動電話1 支，申請名義
      人雖非被告白豈彰，然該行動電話（含SIM 卡）為被告白
      豈彰所有並使用一情，為被告供明在卷（見本院卷第103
      頁），按上開電話既係被告一直所持用，因迄無第三人為
      反對之主張，則不問該電話之申請名義人是否為被告，應
      可認定被告已為該電話之所有權人，被告持之供其聯絡為
      本件販賣甲基安非他命之用，業據本院認定如上，且因行
      動電話之服務須以SIM 卡為介面，故行動電話業者於出租
      行動電話門號予消費者使用時，即同時附帶提供SI M卡給
      消費者做為門號使用之介面，故於電信公司接受消費者申
      辦門號並將該門號開通上線時，該公司即將SIM 卡所有權
      移轉予消費者，有司法院97年5 月6 日院臺廳刑一字第
      0970009760號函暨所附之各該電信公司函及申請書、服務
      契約書等可參，是以該行動電話之SIM 卡亦應認為係屬被
      告所有，是就上開行動電話及該SIM 卡，均應依毒品危害
      防制條例第19條第1 項規定宣告沒收。
   (2)被告白豈彰販賣第二級毒品甲基安非他命所得財物1 千元
      ，應依毒品危害防制條例第19條第1 項之規定宣告沒收。
      又被告上揭販賣所得財物，並未扣案，如全部或一部不能
      沒收時，應以其財產抵償之。
（二）被告陳俊孝部分
   (1)未扣案之被告陳俊孝當時持以聯絡販賣海洛因用、插用00
      00000000號SIM 卡之行動電話1 支，被告陳俊孝否認為其
      所有，復查無其他積極證據足認確屬被告陳俊孝所有之物
      ，自無從予以宣告沒收。惟上開0000000000號SIM 卡，申
      請名義人雖非被告陳俊孝，然該SIM 卡為被告所有並使用
      一情，為被告供明在卷（見本院卷第103 頁背面、235 頁
      背面），按上開SIM 卡既係被告陳俊孝一直所持用，因迄
      無第三人為反對之主張，則不問該SIM 卡之申請名義人是
      否為被告陳俊孝，因行動電話之服務須以SIM 卡為介面，
      故行動電話業者於出租行動電話門號予消費者使用時，即
      同時附帶提供SI M卡給消費者做為門號使用之介面，故於
      電信公司接受消費者申辦門號並將該門號開通上線時，該
      公司即將SIM 卡所有權移轉予消費者，有司法院97年5 月
      6 日院臺廳刑一字第0970009760號函暨所附之各該電信公
      司函及申請書、服務契約書等可參，是以該行動電話之SI
      M 卡係屬被告陳俊孝所有，茲被告陳俊孝持之供其聯絡為
      本件販賣海洛因之用，業據本院認定如上，故上開未扣案
      之SIM 卡，應依毒品危害防制條例第19條第1 項規定宣告
      沒收，又因SIM 卡無法再為全部、一部之區分，故如全部
      不能沒收，應即依上開條文規定追徵其價額。
   (2)被告陳俊孝分別販賣第一級毒品海洛因、第二級毒品甲基
      安非他命所得如各該附表編號所示金錢，均應依毒品危害
      防制條例第19條第1 項之規定於各罪項下宣告沒收。又被
      告上揭販賣所得財物，並未扣案，如全部或一部不能沒收
      時，應以其財產抵償之。
肆、適用法律依據
一、刑事訴訟法第299 條第1 項前段。
二、毒品危害防制條例第4條第1項、第2項、第17條第2項、第19
    條第1項。
三、刑法第11條、第59條、第47條第1項、第51條第5款，判決如
    主文。
本案經檢察官陳隆翔到庭執行職務。
中    華    民    國   100    年    5     月    27    日
                  刑事第五庭  審判長  法  官  周淡怡
                                      法  官  王奕勛
                                      法  官  蔡家瑜
以上正本證明與原本無異。
如不服本判決應於收受判決後10日內向本院提出上訴書狀，並應
敘述具體理由；其未敘述上訴理由者，應於上訴期間屆滿後20日
內向本院補提理由書（均須按他造當事人之人數附繕本）「切勿
逕送上級法院」。
中    華    民    國   100    年    5     月    27    日
                                      書記官  陳文新
附表：（時間：民國，金額：新臺幣）
┌─┬─────┬─────┬─────┬────┬───┬──────────┐
│編│購毒者及使│被告使用電│交易時間  │交易地點│毒品種│        罪刑        │
│號│用電話    │話        │          │        │類及交│                    │
│  │          │          │          │        │易價格│                    │
├─┼─────┼─────┼─────┼────┼───┼──────────┤
│1 │陳錫宜    │陳俊孝    │99年10月24│彰化縣彰│1000元│陳俊孝販賣第一級毒品│
│  │0000000000│0000000000│日下午6時 │化市五權│海洛因│，累犯，處有期徒刑壹│
│  │          │          │20分許    │里西勢街│（1小 │拾伍年拾月，未扣案之│
│  │          │          │          │325巷16 │包，重│販賣第一級毒品所得新│
│  │          │          │          │號（陳俊│量不詳│臺幣壹仟元沒收，如全│
│  │          │          │          │孝住處）│）    │部或一部不能沒收時，│
│  │          │          │          │        │      │以其財產抵償之。未扣│
│  │          │          │          │        │      │案之門號0000000000號│
│  │          │          │          │        │      │SIM 卡壹張沒收，如全│
│  │          │          │          │        │      │部不能沒收，追徵其價│
│  │          │          │          │        │      │額。                │
├─┼─────┼─────┼─────┼────┼───┼──────────┤
│2 │陳錫宜    │陳俊孝    │99年10月25│彰化縣彰│1000元│陳俊孝販賣第一級毒品│
│  │0000000000│0000000000│日上午7時 │化市五權│海洛因│，累犯，處有期徒刑壹│
│  │          │          │30 分許   │里西勢街│（1小 │拾伍年拾月，未扣案之│
│  │          │          │          │325巷16 │包，重│販賣第一級毒品所得新│
│  │          │          │          │號（陳俊│量不詳│臺幣壹仟元沒收，如全│
│  │          │          │          │孝住處）│）    │部或一部不能沒收時，│
│  │          │          │          │        │      │以其財產抵償之。未扣│
│  │          │          │          │        │      │案之門號0000000000號│
│  │          │          │          │        │      │SIM 卡壹張沒收，如全│
│  │          │          │          │        │      │部不能沒收，追徵其價│
│  │          │          │          │        │      │額。                │
├─┼─────┼─────┼─────┼────┼───┼──────────┤
│3 │黃志煒    │陳俊孝    │99年11月6 │彰化縣彰│2000元│陳俊孝販賣第二級毒品│
│  │0000000000│0000000000│日凌晨2時 │化市五權│甲基安│，累犯，處有期徒刑柒│
│  │          │          │許        │里西勢街│非他命│年捌月，未扣案之販賣│
│  │          │          │          │325巷16 │（1小 │第二級毒品所得新臺幣│
│  │          │          │          │號（陳俊│包，重│貳仟元沒收，如全部或│
│  │          │          │          │孝住處）│量不詳│一部不能沒收時，以其│
│  │          │          │          │旁巷子內│）    │財產抵償之。未扣案之│
│  │          │          │          │        │      │門號0000000000號SIM │
│  │          │          │          │        │      │卡壹張沒收，如全部不│
│  │          │          │          │        │      │能沒收，追徵其價額。│
└─┴─────┴─────┴─────┴────┴───┴──────────┘
附錄論罪科刑法條：
毒品危害防制條例第4條
製造、運輸、販賣第一級毒品者，處死刑或無期徒刑；處無期徒
刑者，得併科新臺幣1千萬元以下罰金。
製造、運輸、販賣第二級毒品者，處無期徒刑或7年以上有期徒
刑，得併科新臺幣7百萬元以下罰金。
製造、運輸、販賣第三級毒品者，處5年以上有期徒刑，得併科
新臺幣5百萬元以下罰金。
製造、運輸、販賣第四級毒品者，處3年以上10年以下有期徒刑
，得併科新臺幣3百萬元以下罰金。
製造、運輸、販賣專供製造或施用毒品之器具者，處1年以上7
年以下有期徒刑，得併科新臺幣1百萬元以下罰金。
前五項之未遂犯罰之。